【裁判字號】    95,交簡上,46
【裁判日期】    951003
【裁判案由】    過失傷害
【裁判全文】
臺灣雲林地方法院刑事判決       95年度交簡上字第46號
上  訴  人  臺灣雲林地方法院檢察署檢察官
被      告  丙○○
上列被告因過失傷害案件，上訴人不服本院北港簡易庭95年6 月
27日95年度六交簡字第168 號刑事簡易判決（聲請案號：台灣雲
林地方法院檢察署95年度偵字第2508號），提起上訴，本院管轄
之第二審合議庭判決如下：
    主  文
原判決撤銷。
丙○○因過失傷害人，處拘役拾日，如易科罰金，以銀元佰
元即新臺幣玖佰元折算壹日。
    事實及理由
壹、犯罪事實
    丙○○於民國94年11月9日上午7時25分許，駕駛車牌號碼B9
    -5386號自用小客車，沿雲林縣大埤鄉○鎮村○鎮○○道路
    東向西方向行駛，行經產業道路交岔路口時，原應注意行至
    無號誌且無交通警察指揮之交岔路口，如同為直行車，左方
    車應暫停讓右方車先行及行經無號誌之交岔路口，應減速慢
    行，作隨時停車之準備，且按當時狀況天候晴、日間有自然
    光線、視距良好無障礙物，並無不能注意之情形，適乙○○
    亦駕駛車牌號碼AN-1906號自小客車，沿西鎮○○道路北向
    南方向行經上開交岔路口，丙○○竟疏未注意，未暫停讓右
    方車先行，而仍貿然前行，致煞車不及而與乙○○所駕駛之
    自小客車發生碰撞，造成乙○○受有左肩挫傷併左肩鎖關節
    拉傷等傷害。丙○○肇事後，在未為任何偵查犯罪職權之公
    務員知悉前，向到場處理員警承認其為肇事者而自首，並接
    受裁判。
貳、認定犯罪事實所憑之證據及理由
 一、訊據被告丙○○對於上揭犯罪事實供承不諱，核與告訴人
     乙○○指訴情節相符，復有道路交通事故現場圖、道路交
     通事故調查報告表、交通事故談話紀錄表、財團法人嘉義
     基督教醫院診斷證明書各1 份及現場照片10張在卷可參。
 二、按行經無號誌之交岔路口，應減速慢行，作隨時停車之準
     備;車 輛行至無號誌或號誌故障而無交通警察指揮之交岔
     路口，如同為直行車，左方車應暫停讓右方車先行，道路
     交通安全規則第93條第1 項第2 款、第102 條第1 項第2
     款分別定有明文。被告丙○○駕車自應注意上開規定，且
     依當時天候晴、日間有自然光線、視距良好、無障礙物等
     情形，並無不能注意之情事，竟疏未注意致釀車禍，使告
     訴人受傷，被告顯有過失。且其過失行為與告訴人所受傷
     害，顯有直接因果關係，本件事證明確，被告之犯行可以
     認定，應依法論科。
、上訴意旨略以：被告肇事後，尚未與被害人達成和解，顯然
    犯後沒有悔意，原審判決被告拘役拾日，失之過輕等語。
肆、論罪科刑之理由
 一、查被告等行為後，刑法已於94年2 月2 日修正公布，並於
     95 年7月1 日施行，其中與本案有關者，修正第2 條、第
     41條、第62條等規定。按行為後法律有變更者，適用行為
     時之法律，但行為後之法律有利於行為人者，適用最有利
     於行為人之法律，現行刑法第2 條第1 項定有明文。此條
     規定乃與刑法第1 條罪刑法定主義契合，而貫徹法律禁止
     溯及既往原則，係規範行為後法律變更所生新舊法律比較
     適用之準據法，是刑法第2 條本身雖經修正，但刑法第2
     條既屬適用法律之準據法，本身尚無比較新舊法之問題，
     應一律適用裁判時之現行刑法第2 條規定以決定適用之刑
     罰法律，先予辨明。按犯罪及自首均在新法施行前者，新
     法施行後，應依新法第2 條第1 項之規定，適用最有利於
     行為人之法律。又以本次刑法修正之比較新舊法，應就罪
     刑有關之共犯、未遂犯、想像競合犯、牽連犯、連續犯、
     結合犯，以及累犯加重、自首減輕暨其他法定加減原因（
     如身分加減）與加減例等一切情形，綜其全部罪刑之結果
     而為比較，最高法院95年5 月23日著有95年度第8 次刑庭
     會議決議可資參照。
     經查：
   1.被告於行為時之刑法第62條規定：「對於未發覺之罪自首
     而受裁判者，減輕其刑。但有特別規定者，依其規定。」
     ，惟95年7 月1 日修正公布施行之刑法第62條則規定：「
     對於未發覺之罪自首而受裁判者，得減輕其刑。但有特別
     規定者，依其規定。」，比較修正前後自首減輕規定，以
     95年7 月1 日修正公布施行前之規定，較有利於被告，本
     件應依刑法第2 條第1 項前段，適用修正前刑法第62條之
     規定減輕其刑。
   2.本件被告所犯刑法第284 條第1 項前段之罪法定刑有罰金
     刑（銀元500 以下），且為刑法分則編未修正之條文而定
     有罰金刑者，於刑法施行法第1 條之1 修正增訂前，其貨
     幣單位為銀元，是被告所犯刑法第284 條第1 項前段之罪
     罰金刑之提高標準，於適用罰金罰鍰提高標準條例第1 條
     前段及現行法規所定貨幣單位折算新臺幣條例第2 條規定
     ，換算為新臺幣時，應為罰金新臺幣3,000 元以上至15,0
     00以下（500 乘以2 至10，再乘以3） 。如適用刑法施行
     法第1 條之1 規定提高30倍，罰金刑部分則為罰金新臺幣
     15,000元以下（500 乘以30），故關於法定刑為罰金部分
     之提高標準，新法並非較有利於被告，本案關於刑法第284
     條第1 項法定罰金刑部分，應依刑法第2 條第1 項前段規
     定，適用行為時之法律即罰金罰鍰提高標準條例第1條 前
     段提高其倍數。
   3.本件被告行為時刑法第41條第1 項前段規定：「犯最重本
     刑5 年以下有期徒刑以下之刑之罪，而受6 個月以下有期
     徒刑或拘役之宣告，因身體、教育、職業、家庭之關係或
     其他正當事由，執行顯有困難者，得以1 元以上3 元以下
     折算一日，易科罰金。」又被告行為時之易科罰金折算標
     準，依修正前罰金罰緩提高標準條例第2 條（現已刪除）
     規定，就其原定數額提高為100 倍折算1 日，則本件被告
     行為時之易科罰金折算標準，應以銀元100 元以上300 元
     以下折算1 日，經折算為新臺幣後，應以新臺幣300 元以
     上900 元以下折算為1 日。惟95年7 月1 日修正公布施行
     之刑法第41條第1 項前段則規定：「犯最重本刑為五年以
     下有期徒刑以下之刑之罪，而受六個月以下有期徒刑或拘
     役之宣告者，得以新臺幣一千元、二千元或三千元折算一
     日，易科罰金。」是修正後刑法易科罰金折算標準已由銀
     元100 元以上300 元以下即新臺幣300 元以上900 元以下
     折算一日，提高為以新臺幣1,000 元、2,000 元或3,000
     元折算一日，比較修正前後之易科罰金折算標準，以95年
     7 月1 日修正公布施行前之規定，較有利於受刑人，則應
     依刑法第2 條第1 項前段，適用修正前刑法第41條第1 項
     前段規定，定其折算標準。
 二、核被告所為係犯刑法第284 條第1 項前段之過失傷害罪。
     被告肇事後，在其上開犯行未為任何有偵查犯罪職權之公
     務員知悉前，向到場處理之員警坦承其為肇事人，並接受
     裁判，應依修正前刑法第62條前段之規定減輕其刑。
 三、爰審酌被告肇事後，於現場照護被害人，並自首而接受裁
     判，於偵、審時均坦承犯行，犯後態度良好，又其於本件
     車禍發生後，已與被害人兩度進行調解，惟因雙方就賠償
     金額認知差距過大，始無法達成調解，其肇事後處理善後
     之態度尚稱積極，犯罪所生之危害與損害等一切情狀，認
     為原審量處被告拘役30日，並依修正前刑法第41條第1 項
     前段諭知易科罰金之折算標準，量刑尚稱妥適，公訴人提
     起上訴，認量刑過輕，惟原審量刑並無不當已如前述，且
     量刑輕重係屬事實審法院得依職權自由裁量之事項，苟未
     逾法定刑度及比例原則，不得遽指為違法、不當而任意撤
     銷改判，是公訴人上訴指摘原判決量刑不當，難認為有理
     由。
伍、撤銷改判之理由
    被告行為後，刑法已修正公布施行，原判決未及就上開刑法
    修正條文引用刑法第2 條第1 項規定為新舊法比較適用，尚
    有未恰。雖上訴人上訴並無理由，惟原判決既有上開可議之
    處，即屬無可維持，應由本院將原判決撤銷改判。
陸、適用之法律
    應依刑事訴訟法第455 條之1 第1 項、第3 項、第369 條第
    1 項前段、第364 條、第299 條第1 項前段，刑法第2 條第
    1 項前段，刑法第284 條第1 項前段，修正前刑法第62條前
    段，修正前刑法第41條第1 項前段，罰金罰緩提高標準條例
    第1 條前段，刪除前罰金罰緩提高標準條例第2 條，現行法
    規所定貨幣單位折算新臺幣條例第2 條，判決如主文。
本案經檢察官甲○○到庭執行職務。
中    華    民     國    95    年   10    月   3    日
                   刑事第一庭   審判長法  官  紀文勝
                                      法  官  王雅苑
                                      法  官  楊昱辰
以上正本證明與原本無異。
不得上訴。
                                      書記官  黃秋萍
中    華    民    國    95    年    10    月    3     日
附錄法條：中華民國刑法第284條第1項
因過失傷害人者，處 6 月以下有期徒刑、拘役或 5 百元以下罰
金，致重傷者，處 1 年以下有期徒刑、拘役或 5 百元以下罰金
。


司法院資訊處製作；財團法人民間司法改革基金會備份。
